最高法院刑事判決　　　　　　　　　　　　　　　九十一年度台上字第二五四五號
　　上　訴　人　甲○○
右上訴人因妨害公務案件，不服台灣高等法院高雄分院中華民國八十八年十一月三十
日第二審判決（八十八年度上易字第二０三二號，起訴案號：台灣高雄地方法院檢察
署八十八年度偵字第五七八六、八六九四號），提起上訴，本院判決如左：
    主  文
原判決關於甲○○部分撤銷，發回台灣高等法院高雄分院。
    理  由
本件原判決認定：上訴人甲○○之僱主佟德林（經原審判刑確定）於民國八十七年十
月中旬起至八十八年二月二日止，在高雄市○○區○○路十一號停車場，經營私設柴
油加油站，出售柴油與不特定之貨車駕駛人，於八十八年二月二日為警當場查獲，並
扣得柴油一千一百公升及加油機具一組（此部分犯行，業經第一審法院岡山簡易庭於
八十八年六月十一日判處有期徒刑四月）。由於該批油品及加油機具體積龐大，警方
乃依職務命佟德林出具保管條，保管扣案物品。詎佟德林竟利用受託保管油品及加油
機具之機會，意圖營利，以每月新台幣（下同）二萬元僱請甲○○擔任加油工作，基
於共同之犯意聯絡，自八十八年二月三日起，繼續以扣押之油品及加油機具在高雄市
小港區○○路十一號 (原判決誤載為十號）私設之加油站，出售柴油，並再向真實姓
名不詳之男子，以每公升七點七元之價格買入柴油後，再以每公升八點七元之價格出
售於不特定之曳引車司機牟利，每日營業額約五千元。嗣於八十八年二月二十四日十
時二十分許，甲○○在上址販售一百八十四點六三公升，總價一千六百零六元之柴油
給洪進丁時，為警查獲，並扣得佟德林所有供銷售柴油所用之金屬油槽二只、加油機
具（含加油槍）一組及柴油三千五百四十公升，共計遭隱匿用去前開扣押之柴油一千
一百公升等情。因而維持第一審論上訴人以連續隱匿公務員職務上委託第三人掌管之
物品，累犯罪，判處有期徒刑柒月部分之判決，駁回其在第二審之上訴，固非無見。
惟查：(一)科刑判決所認定之事實與卷內之證據不相適合者，即屬證據上之理由矛盾，
按諸刑事訴訟法第三百七十九條第十四款，其判決當然為違背法令。原判決雖認定本
件扣得柴油三千五百四十公升等情，惟扣案之柴油僅為三千五百公升，非惟據共犯佟
德林於八十八年二月二十四日警訊中所供認，並有查獲刑事案件扣押贓證物暫行交付
保管證明收據及執行搜索報告各一紙在卷可憑（見內政部警政署保安警察第二總隊第
五大隊第一中隊警卷），自有認定事實與卷證資料不相適合之理由矛盾。而第一審判
決本此錯誤之事實認定，諭知就該扣案之柴油三千五百四十公升，予以沒收，顯非適
法，原判決未予糾正，竟予維持，同有違誤。（二）按一行為而觸犯數罪名，或犯一
罪而其方法或結果之行為犯他罪名者，從一重處斷，為刑法第五十五條所明定。是以
一行為而觸犯構成要件相同或不同之數罪名者，為刑法第五十五條前段之想像競合犯
，如係數行為，其中目的行為犯一罪而其方法或結果行為犯他罪名者，則為同條後段
之牽連犯。原判決理由雖說明上訴人係犯能源管理法第二十條之一之未經許可經營中
央主管機關指定之能源產品之銷售業務罪及刑法第一百三十八條之隱匿公務員委託第
三人掌管物品罪，並認其所犯上開二罪間有方法結果之牽連關係，應從一重之連續隱
匿公務員委託第三人掌管物品罪處斷等旨。惟其既認定上訴人以扣押之油品及加油機
具繼續在同址販售柴油予不特定人等情，如果無訛，上訴人似僅以一銷售行為，同時
觸犯前開二罪名，乃原判決並未說明上訴人如何有二相異行為，即認該二罪間有方法
結果之牽連關係，應依牽連犯論處，亦有理由不備及適用法則不當之違法。以上或係
上訴意旨所指摘，或為本院得依職權調查之事項，應認原判決關於上訴人部分有撤銷
發回之原因。
據上論結，應依刑事訴訟法第三百九十七條、第四百零一條，判決如主文。
中      華      民      國    九十一    年      五      月      八      日
                              最高法院刑事第十庭
                                  審判長法官  林  增  福
                                        法官  邵  燕  玲
                                        法官  吳  昆  仁
                                        法官  陳  世  雄
                                        法官  惠  光  霞
      右正本證明與原本無異
                                              書  記  官
中      華      民      國    九十一    年      五      月     十四     日
